【裁判字號】    95,上訴,2217
【裁判日期】    950823
【裁判案由】    毒品危害防制條例
【裁判全文】
臺灣高等法院刑事判決                95年度上訴字第2217號
上  訴  人  臺灣板橋地方法院檢察署檢察官
上  訴  人
即  被  告  甲○○
                    現羈押於臺灣臺北看守所
上列上訴人因被告毒品危害防制條例案件，不服臺灣板橋地方法
院95年度訴字第760號，中華民國95年4月21日第一審判決（起訴
案號：臺灣板橋地方法院檢察署95年度毒偵字第1016號），提起
上訴，檢察官並移送併案審理（同署95年度毒偵字第3603號、第
3612號），因被告為有罪陳述，經本院聽取當事人意見後，裁定
依簡式審判程序審判，判決如下：
    主  文
原判決撤銷。
甲○○連續施用第一級毒品，累犯，處有期徒刑壹年拾月。
扣案之注射針筒貳支，沒收。
    事  實
一、甲○○前曾於民國91年間因竊盜、行使偽造私文書等案件，
    經臺灣板橋地方法院判處有期徒刑8月及6月，定應執行刑有
    期徒刑11月確定，同年，又因施用毒品案件，經同法院判處
    有期徒刑1年及6月，定應執行刑有期徒刑1年4月確定，嗣並
    經同法院就上開數罪裁定定應執行刑有期徒刑2年3月確定，
    94 年7月30日縮刑執行完畢。又甲○○並曾於88年間因施用
    毒品案件，經臺灣板橋地方法院裁定送觀察、勒戒後，認有
    繼續施用毒品傾向，經同法院依檢察官聲請裁定令入戒治處
    所施以強制戒治1 年，嗣經裁定停止戒治，所餘戒治期間付
    保護管束而於88年7月28 日出所，復因其於保護管束期間，
    有施用毒品之行為，經同法院裁定撤銷停止戒治，令入戒治
    處所施以強制戒治，89年9月1日因執行完畢而釋放，並經臺
    灣板橋地方法院檢察署檢察官於89年10月21日以89年度戒毒
    偵字第692號為不起訴處分確定；91 年間，其又因施用毒品
    案件，經同法院裁定令入戒治處所，施以強制戒治，於92年
    8月13日執行完畢。
二、詎甲○○猶不知悔改，於前開強制戒治執行完畢釋放後5 年
    內，明知毒品海洛因、甲基安非他命各屬毒品危害防制條例
    規定禁止持有、施用之第一級毒品及第二級毒品（下簡稱：
    海洛因、安非他命），竟基於施用海洛因、安非他命之概括
    犯意，自95年1月17日23時30分許之前回溯14小時40 分許內
    之某時點起，分別迄95年5月9日9時20分許之前各回溯23 小
    時20分許及93小時20分許之內某時點止，在其臺北縣三峽鎮
    ○○路120巷9號6 樓之住處等地，連續以將海洛因加入內有
    液體之針筒再注射於手臂血管處之方式施用海洛因多次，其
    間並曾多次同時將海洛因、安非他命混入內有液體之針筒同
    時施用海洛因、安非他命，嗣於附表所示時間、地點分別為
    警查獲，並先後扣得屬其所有已使用於施用海洛因、安非他
    命之針筒1 支及同屬其所有尚未使用而預備供其施用海洛因
    、安非他命用之針筒1支。
三、案經臺北縣政府警察局三峽分局移送臺灣板橋地方法院檢察
    署檢察官偵查起訴，及臺北縣政府警察局三峽分局分別移送
    臺灣板橋地方法院檢察署檢察官移送併案審理。
    理  由
一、認定犯罪事實所憑之證據及理由：
    (一)前揭上訴人即被告甲○○連續施用海洛因及安非他命之事
      實，業據被告於原審及本院訊問時坦承不諱，而其於95年
      1月18日凌晨2時許、同日10時53分許、95年5月9日12時許
      ，先後經警採取之尿液（其中95年1月18日第1次經警採尿
      時間係當日凌晨2 時許之事實，為被告於原審供述在卷，
      見原審卷第32頁），經分別送臺灣檢驗科技股份有限公司
      ，以EIA酵素免疫分析法初步檢驗，再以GC/MS氣相層析質
      譜儀法確認檢驗，檢驗結果顯示，均證實呈海洛因代謝物
      嗎啡陽性反應及（甲基）安非他命陽性反應，有該公司濫
      用藥物尿液檢驗報告影本3份在卷可稽(見毒偵字第1016號
      卷第31頁、毒偵字第2859號卷第4頁、毒偵字第3603 號卷
      第48頁），並有先後扣案之已使用與尚未使用之注射針筒
      各1 支及搜索扣押筆錄、扣押物品目錄表、扣押物品清單
      、扣押物品收據、扣案證物注射針筒之照片附卷可證（見
      毒偵字第1016號卷第7至10、32頁、毒偵字第3603號卷第9
      、11至15、23、24、26頁），均足以證明被告之自白核與
      事實相符。再參諸海洛因於人體內會代謝成嗎啡，因此涉
      嫌海洛因之吸食者係檢驗其尿液中之嗎啡反應等情，此為
      本院職務上已知之事實，復觀以被告自承其施用之物為海
      洛因，則被告所施用之與嗎啡有關之毒品係為海洛因之事
      實，亦應堪以認定。
    (二)由於至本院審判時止，時間已有相當之間隔，被告已不復
      詳細記憶其各於附表所示被查獲時間之前最後一次施用毒
      品之確實日期。按海洛因經注射或吸入人體後，約 80%於
      24小時內自尿中排出，一般而言，尿液中能否驗出嗎啡陽
      性反應與其投與量、投與途徑、採尿時間、個人體質及檢
      測方法之靈敏度有關，國外曾有文獻報導注射6 毫克之海
      洛因鹽酸鹽，其代謝物嗎啡之平均可檢出時限約為26小時
      等情，業經行政院衛生署藥物食品檢驗局81年9月8日藥
      檢壹字第8114885 號函述明此旨綦詳。又甲基安非他命經
      口服投與後約70%於24小時內自尿中排出，約90%於96小時
      內自尿中排出，由於目前國內尿液中甲基安非他命之檢驗
      僅為鑑定其是否呈陽性反應而未定其含量，且甲基安非他
      命成分之檢出與其投與方式，投與量、個人體質、採尿時
      間與檢測儀器之精密度等諸多因素有關，因此僅憑尿液中
      呈安非他命陽性反應，並無法確實推算吸食時間距採集時
      間之長短，惟依上述資料推斷，最長可能不會超過4日(96
      小時）等情，亦經行政院衛生署藥物食品檢驗局81年2月8
      日藥檢壹字第1156號函敘明斯旨明確。本件被告於95年
      1月17日23時30分許為警查獲後至翌日警詢中最後1次經警
      採尿之時間即18日10時53分許，及於95年5月9日9時20 分
      許為警查獲後至同日12時許結束之警詢中經警採尿之時間
      ，均屬被告為警拘束自由之期間，在此等時間內被告當不
      可能有施用毒品之機會，扣除各約11小時20分許及2 小時
      40分許之時間，本於被告之自白、扣案物品及證明被告上
      開尿液均有嗎啡及安非他命陽性反應之檢驗報告，足見被
      告本案最初施用海洛因及安非他命時間應係於95年1 月17
      日23時30分許之前約14小時40分許內之某時點確有同時施
      用海洛因及安非他命（依被告供述，其於本案第1 次被查
      獲前之施用毒品行為，係二者同時混合施用，見原審卷第
      27頁，則應以較短之海洛因可能驗出陽性反應之時限為準
      ），而其本案最後施用海洛因及安非他命時間應係於95年
      5月9日9時20分許之前各約23小時20分許及約93小時20 分
      許之內某時點確有施用海洛因、安非他命。
    (三)綜上，被告之自白核與事實相符，其連續多次施用海洛因
      及安非他命之犯行，均洵堪認定。
二、論罪科刑及沒收部分：
    (一)按犯毒品危害防制條例第10條之罪者，檢察官應聲請法院
      裁定令被告入勒戒處所觀察、勒戒，其期間不得逾2 月；
      觀察、勒戒或強制戒治執行完畢釋放後，5 年內再犯同條
      例第10條之罪者，檢察官應依法追訴，毒品危害防制條例
      第20條第1項、第23條第2項分別定有明文。查被告前於88
      年間因施用毒品案件，經法院先後裁定送觀察、勒戒及強
      制戒治，如事實欄一所示，有本院被告前案紀錄表、全國
      施用毒品案件紀錄表及檢察官不起訴處分書在卷可稽，被
      告於前開強制戒治執行完畢之5 年內，復犯施用毒品罪，
      其犯罪之訴追條件已具備，合先敘明。
    (二)次按海洛因、安非他命分別係毒品危害防制條例第2條第2
      項第1款、第2款所定之第一級毒品、第二級毒品，核被告
      施用海洛因、安非他命之行為，分別係犯毒品危害防制條
      例第10條第1項之施用第一級毒品罪及同條第2項之施用第
      二級毒品罪。被告施用海洛因或安非他命時之持有海洛因
      或安非他命行為，各為高度之施用行為所吸收，均不另論
      罪。被告行為後，原刑法第56條連續犯之規定，業已刪除
      ，並於95年7月1日施行，此刪除雖非犯罪構成要件之變更
      ，但顯已影響被告本案刑罰之法律效果，自屬法律有變更
      ，依修正後刑法第2條第1項規定，比較新、舊法結果，仍
      應適用較有利於被告之行為時法律即舊法論以連續犯（最
      高法院95年第8次刑事庭會議決議參照)。被告先後多次施
      用海洛因、安非他命之犯行，均時間緊接，手法雷同，各
      觸犯犯罪構成要件相同之罪名，顯分別係基於概括犯意反
      覆實施，均為連續犯，各依修正前刑法連續犯之規定論以
      一罪，並皆加重其刑。又被告有將海洛因、安非他命一起
      加水混合後以注射針筒注射手臂血管方式而同時施用海洛
      因、安非他命之事實，為被告自承在卷（見原審卷第27頁
      ），且同時將該二種毒品混合施用，係屬可能之情，亦有
      法務部調查局調科壹字第09262613310 號函在卷可稽，是
      被告此等部分行為，係於同時地，以同一方法，施用海洛
      因、安非他命，因其各該次僅有一個施用行為，同時觸犯
      上開二罪名，應構成想像競合犯。被告先後多次施用海洛
      因犯罪及多次施用安非他命犯罪，應先各論以一連續施用
      第一級毒品罪及連續施用第二級毒品罪，二者再依刑法第
      55條想像競合犯之關係，從一重之施用第一級毒品罪處斷
      （刑法第55條規定之想像競合犯部分未有實質之修正，不
      生新舊法比較之問題）。公訴人原起訴意旨認被告於95年
      1月18日為警採尿前26小時、96 小時內之某時點，係分別
      施用海洛因及施用安非他命各1 次，應分論併罰，尚有誤
      會。又公訴意旨雖僅論及被告於95年1月18 日為警採尿前
      26小時或96小時內之某時點，施用海洛因及安非他命1 次
      之犯行，惟被告本案其餘施用海洛因及安非他命之犯行，
      既與公訴人原起訴並成罪之上開施用1 次之施用海洛因及
      安非他命之犯行，各有連續犯之裁判上一罪關係，均為起
      訴效力所及，本院自應併予審判。
    (三)被告有事實欄一所示之有期徒刑執行完畢之紀錄，有本院
      被告前案紀錄表1份在卷可稽，其於5年內再故意犯本件有
      期徒刑以上之罪，不論依修正前之刑法第47條或修正後之
      同法第47條第1 項之規定，均構成累犯，對被告而言並無
      有利或不利之情形，自不生新舊法比較之問題，應逕依修
      正前之刑法第47條規定，論以累犯，並遞加重其刑。
    (四)原審以被告事證明確，據以論罪科刑，固非無見，惟對於
      檢察官移送本院併案審理之被告於95年1月18 日之後之施
      用海洛因及安非他命之犯行，原審未及審酌，尚有未洽。
      檢察官上訴意旨以原審判決未及審酌被告於95年1月18 日
      10時53分許為警採尿回溯各26小時、96小時之施用海洛因
      及安非他命犯行各1 次之犯行為由，提起上訴，指摘原審
      判決不當，顯忽略被告於95年1月17日23時30 分許，為警
      查獲後，於翌（18）日9時50分許至10時20 分許尚在三峽
      分局接受警員詢問，有警詢筆錄在卷可稽（見偵字第1016
      號卷第5頁)，則其於同日10時53分許同在三峽分局接受採
      尿所排放之尿液，應係與其於同日凌晨2 時許接受警員採
      尿所採取之尿液，同係其於95年1月17日23時30 分許為警
      查獲前施用毒品後所生之結果，實難認被告於95 年1月17
      日23時30分許至翌日10時53分許之間另有為施用毒品行為
      ，檢察官上訴理由尚不能成立。而被告以拖延入監時間為
      由，提起上訴，亦屬無理由。惟原審判決既有上開可議之
      處，自應由本院予以撤銷改判。爰審酌被告犯罪動機、目
      的、犯行期間，前有多次施用毒品之犯行，仍不知悔悟，
      故態復萌，再次施用毒品多次，本案於第1次被查獲後，
      又被查獲，無法戒除施毒惡習，無視於毒品對於自身健康
      之戕害及國家對於杜絕毒品犯罪之禁令，惟審酌被告犯後
      坦承犯行，態度尚佳，及施用毒品者均具有相當程度之生
      理成癮性及心理依賴性，戒除不易等一切情狀，量處如主
      文第2項所示之刑。
    (五)扣案之被告所有已使用之注射針筒1支(毒偵字第1016號案
      件）及尚未使用之注射針筒1支（毒偵字3603號案件)，均
      屬被告所有，且分別供其施用海洛因、安非他命所用及預
      備之物，業據被告供明在卷，均依刑法第38條第1項第2款
      規定（此條文未有實質修正，不生比較新舊法之問題），
      宣告沒收。
三、退回併辦部分：
    (一)臺灣板橋地方法院檢察署95年度毒偵字第4926號案件併辦
      意旨略以：被告甲○○自94年11月、12月間起迄95年7 月
      14日9時許止，在臺北縣三峽鎮○○路50巷19號4樓內，一
      再施用海洛因，嗣於95年7月14日14時15 分許，在上址為
      警查獲，並扣得海洛因1包（毛重0.35公克、淨重0.1公克
      )及使用過之注射針筒1支等物，因認被告涉犯毒品危害防
      制條例第10條第1 項之施用第一級毒品罪嫌，並以被告該
      等犯行與其本案已論罪科刑之犯行間具有接續犯之實質上
      一罪關係，移送本院併案審理等語。
    (二)按連續數行為而犯同一之罪名，部分之數行為，發生在新
      法施行前者，新法施行後，該部分適用最有利於行為人之
      法律，若其中部分之一行為或數行為，發生在新法施行後
      者，該部分不能論以連續犯(最高法院95年第8次刑事庭會
      議決議意旨參照）。次按接續犯係指如數行為於同時同地
      或密切接近之時地實施，侵害同一之法益，各行為之獨立
      性極為薄弱，依一般社會健全觀念，在時間差距上，難以
      強行分開，在刑法評價上，以視為數個舉動之接續施行，
      合為包括之一行為予以評價，較為合理，而為包括之一罪
      （最高法院86年臺上字第3295號判例意旨參照）。又所謂
      行為單數的接續犯應具備下列條件：(1)數個接續行為在法
      律上係該當於同一構成要件犯罪事實，僅實現同一之構成
      要件；(2)數行為係在密接時間及密接空間為之；(3)同種類
      行為之反覆實施；(4)利用同一機會為之；(5)基於單一之犯
      意。
    (三)經查：
      (1)本件併案事實所指之被告於94年11、12月即開始施用海
        洛因，除被告供述外，並無其他可資證明被告確於94年
        11、12月即開始施用海洛因之補強證據，因被告於原審
        係供稱：其係於95年1月間始開始再施用毒品等語(見原
        審卷第27、32頁），被告前後供述顯屬不一，又欠缺適
        合之補強證據，自難認被告於94年11、12月間亦有施用
        海洛因之犯行。
      (2)被告於95年5月9日9時20 分許即已為警查獲，則其於嗣
        經  檢察官諭令限制住居而釋放後 (見毒偵字第3603號
        卷第37頁），縱再有為何施用海洛因行為，亦難認與其
        於95年5月9日9時20 分許被查獲之前之施用海洛因行為
        ，係在密接時間及密接空間利用同一機會為之，更何況
        ，檢察官移送被告此等部分施用海洛因之地點係在臺北
        縣三峽鎮○○路50巷19號4 樓內，與本案認定被告之前
        所為施用毒品之地點，並不相同，自難認符合接續犯之
        要件。再者，被告於95年5月9日經檢察官諭令限制住居
        而釋放後至同年6月30日止，因未曾經警查獲或採尿（
        本件移送併案卷未檢送任何尿液鑑定文件），且被告於
        95 年7月14日14時15分許為警查獲扣得之海洛因1包（
        毛重0.35公克、淨重0.1公克）及使用過之注射針筒1支
        等物，依被告供述，係於95年7月10日始購得(見該偵查
        卷第7頁），則被告於95年5月9日經釋放後至同年6月30
        日止，是否確有為施用海洛因行為，亦尚屬有疑。
    (四)綜上，因上開併辦意旨所指被告施用海洛因犯行，部分行
      為不能證明，部分行為則在連續犯規定刪除以後始發生者
      ，復無接續犯關係，均非起訴效力所及，自應退由檢察官
      另行依法處理，附此敘明。
據上論斷，應依刑事訴訟法第369條第1項前段、第364條、第299
條第1項前段、第273條之1第1項，毒品危害防制條例第10 條第1
項、第2項，刑法第11條前段、第2條第1項、修正前刑法第56 條
、刑法第55條、修正前刑法第47條、刑法第38條第1項第2款，判
決如主文。
本案經檢察官姜貴昌到庭執行職務。
中    華    民    國    95    年    8     月    23    日
                  刑事第九庭    審判長法  官  官有明
                                      法  官  周盈文
                                      法  官  王復生
以上正本證明與原本無異。
如不服本判決，應於收受送達後十日內向本院提出上訴書狀，其
未敘述上訴之理由者並得於提起上訴後十日內向本院補提理由書
（均須按他造當事人之人數附繕本）。
                                      書記官  王宜玲
中    華    民    國    95    年    8     月    29    日
附錄：本案論罪科刑法條全文
毒品危害防制條例第10條
施用第一級毒品者，處6月以上5年以下有期徒刑。
施用第二級毒品者，處3年以下有期徒刑。
附表：
┌──┬───────┬────┬─────┐
│編號│查獲時地      │扣案物品│備註      │
├──┼───────┼────┼─────┤
│ 1  │95年1月17日23 │扣得被告│95年度毒偵│
│    │時30分許，經警│所有且供│字第1016號│
│    │持搜索票至前開│施用毒品│          │
│    │被告住處搜索而│用之注射│          │
│    │查獲          │針筒1支 │          │
│    │              │（上沾有│          │
│    │              │血跡）  │          │
├──┼───────┼────┼─────┤
│ 2  │95年1月18日10 │無      │95年度毒偵│
│    │時53分許，經警│        │字第3612號│
│    │再次採尿（實係│        │（含95年度│
│    │與編號1同次查 │        │毒偵字第28│
│    │獲時間）      │        │59號）    │
├──┼───────┼────┼─────┤
│ 3  │95年5月9日9時 │尚未使用│95年度毒偵│
│    │20分許，經警在│之注射針│字第3603號│
│    │臺北縣三峽鎮三│筒1支   │          │
│    │樹路與國慶路口│        │          │
│    │盤查查獲，被告│        │          │
│    │並主動將握於右│        │          │
│    │手之注射針筒交│        │          │
│    │予警方        │        │          │
└──┴───────┴────┴─────┘


司法院資訊處製作；財團法人民間司法改革基金會備份。
